臺灣桃園地方法院行政訴訟判決　
111年度交字第265號
原      告  蘇安生  

被      告  桃園市政府交通事件裁決處
                      設桃園市○○區○○路00號7至8樓
代  表  人  張丞邦    住同上
訴訟代理人  黃一鳴律師
上列當事人間交通裁決事件，原告不服被告民國111年5月23日桃
交裁罰字第58-CC9A37035號裁決，提起行政訴訟，本院判決如下
：
    主  文
原告之訴駁回。
訴訟費用新臺幣參佰元由原告負擔。
    事實及理由
壹、程序部分
一、本件原告不服被告於民國111年5月23日以桃交裁罰字第58-C
    C9A37035號裁決書（下稱原處分）所為之裁決，向本院提起
    撤銷訴訟，依兩造書狀所述各節及卷內資料所示，本件事證
    已臻明確，本院認無經言詞辯論之必要，爰依行政訴訟法第
    237條之7之規定，不經言詞辯論而為判決。
貳、實體部分
一、事實概要：原告所有之車牌號碼000-0000號自用小客車（下
    稱系爭車輛），於111年2月9日14時26分許，在新北市○○區○
    ○路000號前劃設紅實線處停放，因有「在禁止臨時停車處所
    停車」之違規行為，為新北市政府警察局新莊分局（下稱舉
    發機關）新莊交通分隊員警以掌電字第CC9A37035號舉發違
    反道路交通管理事件通知單（下稱系爭舉發單）逕行舉發違
    反道路交通管理處罰條例（下稱道交條例）第56條第1項第1
    款規定。嗣原告提出陳述意見，被告於111年5月23日仍認違
    規事實明確，乃依道交條例第56條第1項第1款等規定，以原
    處分裁處原告罰鍰新臺幣（下同）900元。原告不服原處分
    ，向本院提起本件行政訴訟。
二、原告起訴主張：系爭車輛當時儀表板顯示紅燈警示，故臨停
    於路邊掀起後車廂門擺放故障標誌，開啟駐車燈，尋求周邊
    修車廠協助處理，車輛卻遭拖走。員警明知違法舉發，故而
    不敢將車尾全景完整拍攝採證照片，有偽造公文書之嫌疑等
    語。並聲明：原處分撤銷。
三、被告則以：
  ㈠按道交條例第7條之2第2項第4款規定：「前項第七款之科學
    儀器應採固定式，並定期於網站公布其設置地點。但汽車駕
    駛人之行為屬下列情形之一者，不在此限：四、違規停車而
    駕駛人不在場。」、第56條第1項第1款規定：「汽車駕駛人
    停車時，有下列情形之一者，處新臺幣六百元以上一千二百
    元以下罰鍰：一、在禁止臨時停車處所停車。」；道路交通
    安全規則第112條第1項第1款規定：「汽車停車時，應依下
    列規定：一、禁止臨時停車處所不得停車。」。末按道路交
    通標誌標線號誌設置規則第149條第1項第1款第5目之規定：
    「標線依其型態原則上分類如下：一、線條 以實線或虛線
    標繪於路面或緣石上，用以管制交通者，原則上區分如下：
    ㈤紅實線 設於路側，用以禁止臨時停車。」、第169條第1項
    規定：「禁止臨時停車線，用以指示禁止臨時停車路段，以
    劃設於道路緣石正面或頂面為原則，無緣石之道路得標繪於
    路面上，距路面邊緣以三０公分為度。」、第2項規定：「本
    標線為紅色實線，線寬除設於緣石，正面者以緣石高度為準
    外，其餘皆為一０公分。」、第4項規定：「本標線禁止時間
    為全日廿四小時，如有縮短之必要時，應以標誌及附牌標示
    之。」；足徵繪設禁止臨時停車紅線之區域，除經交通主管
    機關衡酌各該區域具體交通狀況及需求而釐定例外開放之時
    段外，不論何時均禁止臨時停車或停放車輛，而道路交通標
    誌、標線、號誌之設置，係主管機關基於整體交通考量所為
    之縝密規劃，目的係為維護社會大眾使用道路之秩序，並以
    確保人車通行之安全。
  ㈡依舉發機關111年4月1日新北警莊交字第1114024034號函略以
    ：「…查旨揭車輛於111年2月9日14時26分許在本市○○區○○路
    000號前設有禁止臨時停車標線處所違規停車，經民眾報案
    檢舉，本分局勤務員警獲報後前往查處，發現違規情節屬實
    ，且駕駛人不在場，未能保持立即行駛狀態，爰依法逕行舉
    發並移置保管，在交通執法作為尚並無違失或不當之情形…
    」。按本件採證照片觀之，違規地點之紅色禁止臨時停車標
    線，確實係漆劃於路面，其樣式、顏色、位置均足資辨識，
    一般用路人以其社會生活經驗觀察，實得判斷該處為禁止臨
    時停車處所。又道路交通標誌、標線、號誌，係交通主管機
    關依道路交通狀況及用路人之需要而依法設置，故駕駛人有
    遵守標誌、標線、號誌指示之義務，駕駛人不得僅憑其個人
    認知或價值判斷，或主觀認為其行為不致影響交通秩序、安
    全，而任意決定不予遵守，否則將使交通秩序大亂，非但影
    響道路交通安全及用路人權益，亦將使道路交通標誌、標線
    、號誌形同虛設。
  ㈢原告主張因車輛故障而暫停於該處一節，依照道路交通安全
    規則第112條第4項規定：「汽車發生故障不能行駛，應即設
    法移置於無礙交通之處，在未移置前或移置後均應依下列規
    定豎立車輛故障標誌，車輛駛離現場時，應即拆除：一、在
    行車時速四十公里以下之路段，應豎立於車身後方五公尺至
    三十公尺之路面上，車前適當位置得視需要設置。二、在行
    車時速逾四十公里之路段，應豎立於車身後方三十公尺至一
    百公尺之路面上，車前適當位置得視需要設置。三、交通擁
    擠之路段，應懸掛於車身之後部，車前適當位置得視需要設
    置。」，原告若因車輛故障而無法將車輛移動，則應依規定
    豎立車輛故障標誌，惟依照前開採證照片，並無見原告於適
    當地點放置相關車輛故障標誌，且違規地點禁止停車之紅色
    實線標示清楚明確，是以原告將車輛停放於該處，違規屬實
    。且按交通警察製單舉發違反道交條例所列之違規事實，本
    質上為行政處分,係公務員基於職務上之權力，依法就特定
    之具體事件所為之具公法上效果之單方面行政行為，基於公
    務員為公法上行為具有公信力之原則，該行政行為當可被推
    定為真正, 其據以依法處分之事實認定亦為正確無誤，本此
    公信原則，乃立法者賦予行政機關制定違反道路交通事件統
    一裁罰基準及處理細則，以達其維護交通秩序、安全之行政
    目的。系爭車輛因有「在禁止臨時停車處所停車」之情，該
    當道交條例第56條第1項第1款等規定所定要件，原處分並無
    違誤等語置辯。並聲明：原告之訴駁回。
四、本院之判斷：
  ㈠按「本條例所用名詞釋義如下：九、臨時停車：指車輛因上
    、下人、客，裝卸物品，其停止時間未滿3 分鐘，保持立即
    行駛之狀態。十、停車：指車輛停放於道路兩側或停車場所
    ，而不即行駛」、「汽車駕駛人停車時，有下列情形之一者
    ，處新臺幣600元以上1,200元以下罰鍰：一、在禁止臨時停
    車處所停車。」，行為時道交條例第3條第9、10款、第56條
    第1項第1款分別定有明文。
  ㈡復參諸道交條例第3條第10款於94年12月28日修正公布時，原
    規定「臨時停車：指車輛因上、下人、客，裝卸物品，其引
    擎未熄火，停止時間未滿3分鐘，保持立即行駛之狀態（第9
     款）」，於101年5月30日修正為「臨時停車：指車輛因上
    、下人、客，裝卸物品，其停止時間未滿3分鐘，保持立即
    行駛之狀態（第9款）」，後於104年5月20日移列為第10款
    ，條文文字則未變動。而道交條例第3條於101年5月30日之
    修正理由，明載：「四、考量節能減碳、防制空氣污染，以
    及機車騎士臨時停車甚少不熄火之各種狀況。同時臨時停車
    之重點實則在於保持可立即行駛之狀態，不應以引擎是否熄
    火或停止時間來判斷，爰依此修正第9 款之規定」等語，足
    見修法後不單以車輛「引擎有無熄火」區辨停車或臨時停車
    ，而係以車輛「是否保持立即行駛之狀態」作為判斷標準。
    對照道交條例第3條第11款關於停車之定義，載明「係指車
    輛停放於道路兩側或停車場所，而不立即行駛」，益見停車
    與臨時停車係以「車輛得否立即行駛」區分，至道交條例第
    3條第10款所定「車輛上、下人、客、裝卸物品」要件，則
    係規範合法臨時停車之要件，如不符合該要件，且車輛未保
    持立即行駛之狀態，即屬違規停車行為。
  ㈢查原告所有之系爭車輛於事實概要欄所載之時間、地點，於
    劃設紅實線之禁止臨時停車處所停車，經舉發機關員警採證
    後逕行舉發並移由被告裁處之違規事實，此有舉發機關函文
    、舉發通知單、採證照片、員警職務報告、原處分裁決書與
    送達證書、車籍查詢資料、駕駛人資料、原告陳述書等書證
    在卷可稽（本院卷第45至62頁），堪信為真實。
　㈣雖原告主張其停車係因車輛故障，而尋找修車廠協助處理，
    主張原處分有所違誤云云。惟按交通違規行政爭訟之舉證責
    任原理，並非如刑事案件中應超越任何合理懷疑始可為有罪
    判決之嚴格程度，而係應與民事訴訟之舉證責任原理相類似
    ，亦即基本上應就行政機關與人民所各自主張有利於己之事
    實，分配其應盡之舉證責任，而非逕予適用刑事訴訟法之「
    無罪推定」原則。此觀諸行政訴訟法第136 條規定，行政訴
    訟程序準用民事訴訟法第277 條舉證責任分配原則之立法意
    旨，即可明瞭（臺灣高等法院臺中分院97年度交抗字第962 
    號裁定意旨參照）。故道交條例科處行政罰事件，依據公法
    爭議之舉證責任分配法則，固應先由行政機關就其業已履踐
    相關正當法律程序，以及人民應受處罰之客觀違反法令行為
    ，負證明之責，然原告就行政機關已為相當證明之事項，若
    主張欠缺主觀歸責條件或為其他抗辯，則須就其所辯提出反
    證。再按「當事人主張事實須負舉證責任，倘其所提出之證
    據不足為主張事實之證明，自不能認其主張之事實為真實」
    ，改制前行政法院36年判字第16號著有判例，此一判例與現
    行行政訴訟法第236 條、第136 條準用民事訴訟法第277 條
    （當事人主張有利於己之事實者，就其事實有舉證之責任。
    但法律別有規定，或依其情形顯失公平者，不在此限）之意
    旨相符，仍得引用。又按行政法院應依職權調查事實關係，
    不受當事人主張之拘束；行政法院於撤銷訴訟，應依職權調
    查證據，行政訴訟法第125 條第1 項、第133 條前段分別定
    有明文，是行政法院在審理案件時應盡闡明義務，使當事人
    盡主張事實及聲明證據之能事，並盡職權調查義務，以查明
    事實真相，避免真偽不明之情事發生，惟如已盡闡明義務及
    職權調查義務後，事實仍真偽不明時，則作舉證責任之分配
    ，使應負舉證責任之人負擔該不利之結果（參照最高行政法
    院94年度判字第58號判決）。亦即行政法院就應依職權調查
    證據之事件，僅係免除行政訴訟當事人之主張責任（即所謂
    主觀舉證責任），並非免除當事人之舉證義務（所謂客觀舉
    證責任），亦即待證事實陷於不明時，當事人仍應負擔不利
    益之舉證責任分配，此依行政訴訟法第237條之9第1項之規
    定，於交通裁決事件訴訟程序亦準用之。
　㈤經查：本件依被告提出之員警採證照片顯示（見本院卷第47
    至48頁），可見系爭車輛停放於路口轉角繪設紅實線處，其
    停車之態樣已屬在禁止臨時停車處所違規停車無訛。雖原告
    提出後車廂門內側安裝三角警示標誌之照片主張其當時係有
    車輛故障狀態（見本院卷第9頁），縱使原告主張為真，按
    其仍未依道路交通安全規則第112條第4項規定將系爭車輛移
    置至無礙交通之處，如無法移置，亦應於車身後方5至30公
    尺之路面上豎立車輛故障標誌。而依原告提出之照片，顯然
    未依上開規定為之。再者，就原告所稱系爭車輛故障故而在
    附近尋找修車廠協助處理之主張，前經本院函命原告應遵期
    提出車輛維修明細等相關資料以證，原告於111年9月8日收
    受上開補正函，此有本院行政訴訟庭送達證書在卷（見本院
    卷第65至67頁）可稽，然原告迄未能提出相關車輛維修證明
    ，僅於111年9月14日以行政訴訟補充理由狀一再重複起訴時
    之主張（見本院卷第65至74頁）。據此，足認原告就上開有
    利於己事實，並無詳實舉證，且亦查無其他足以支持其主張
    之事證，故依舉證責任之分配，仍應由原告負擔不利益之結
    果，自難認原告此一主張為真實。是系爭車輛有在禁止臨時
    停車處所停車之違規行為，原處分並無違誤。 
五、綜上所述，原告所有之系爭車輛，於上開時、地，確有在禁
    止臨時停車處所停車之違規行為。從而，被告依道交條例第
    56條第1項第1款規定、違反道路交通管理事件統一裁罰基準
    及處理細則所訂違反道路交通管理事件統一裁罰基準表之規
    定，對原告裁處如原處分所示，核無違誤。原告訴請撤銷原
    處分為無理由，應予駁回。
六、本件事證已臻明確，兩造其餘攻擊、防禦方法及所提證據，
    經核均與判決結果不生影響，爰不一一論列，併此敘明。
七、本件訴訟費用額確定為第一審裁判費300元，爰依行政訴訟
    法第98條第1項規定，由敗訴之原告負擔。
中　　華　　民　　國　　111 　年　　11　　月　　15　　日
                  行政訴訟庭　法　官　徐  培  元
上為正本係照原本作成。
如不服本判決，應於判決送達後20日內，向本院提出上訴狀並表
明上訴理由（原判決所違背之法令及其具體內容或依訴訟資料可
認為原判決有違背法令之具體事實），其未載明上訴理由者，應
於提出上訴後20日內向本院補提理由書（上訴狀及上訴理由書均
須按他造人數附繕本，如未按期補提上訴理由書，則逕予駁回上
訴），並應繳納上訴裁判費新臺幣750元。
中　　華　　民　　國　　111 　年　　11　　月　　15　　日
                              書記官  吳  文  彤